【裁判字號】    99,訴,370
【裁判日期】    990607
【裁判案由】    確認委任關係不存在
【裁判全文】
臺灣士林地方法院民事判決               99年度訴字第370號
原      告  丙○○
訴訟代理人  張仁龍律師
被      告  元麗租賃股份有限公司
法定代理人  甲○○
            乙○○原名姜富彬.
上列當事人間確認委任關係不存在事件，本院於民國99年5 月24
日言詞辯論終結，判決如下：
    主  文
確認原告與被告間監察人之委任關係不存在。
訴訟費用新臺幣壹萬柒仟佰拾伍元由被告負擔。被告應賠償
原告預繳之第一審訴訟費用新臺幣壹萬柒仟佰拾伍元。
    事  實  及  理  由
壹、程序方面：
    按解散之公司除因合併、分割或破產而解散外，應行清算，
    公司法第24條定有明文。且依同法第26條之1 規定，前開規
    定於公司經中央主管機關撤銷或廢止登記者準用之。又股份
    有限公司之清算，除公司法或章程另有規定或股東會另選清
    算人外，應以董事為清算人，亦為公司法第322 條第1 項所
    明定。本件被告業經主管機關經濟部民國98年02月18日府產
    業商字第0983707510號函廢止其公司登記，有被告公司變更
    登記表在卷可稽（本院卷第67頁背面），依前開規定，即應
    進行清算，並應以全體董事即甲○○、乙○○為被告之清算
    人即法定代理人，先此敘明。
貳、實體方面：
一、原告起訴主張：伊於93年9 月6 日經被告股東臨時會議決議
    選任為被告之監察人，然因個人業務繁忙，伊已於94年2 月
    24日向被告提出辭職書，是自伊請辭之日起已非被告之監察
    人。雖被告已經主管機關為廢止登記，然既未經解散清算終
    結，其法人格仍然存在，伊是否仍為被告之監察人即兩造間
    關於監察人之委任關係是否存在，於伊私法上地位，仍有不
    確定而受侵害之危險，且此項不明確得以確認之訴予以排除
    ，為此提起本訴，求為判決確認兩造間監察人之委任關係不
    存在等語。並聲明：確認原告與被告間監察人之委任關係不
    存在。
二、被告則以：伊僅為被告之掛名董事長，並不清楚原告是否辭
    任伊之監察人等語，資為抗辯。並聲明：原告之訴駁回。
三、按確認之訴非原告有即受確認判決之法律上利益者，不得提
    起。所謂即受確認判決之法律上利益，係指法律關係之存否
    不明確，原告主觀上認其在法律上之地位有不安之狀態存在
    ，且此種不安之狀態，能以確認判決將之除去者而言（最高
    法院52年臺上字第1237號）。本件原告主張兩造間監察人委
    任關係不存在等情，為被告所爭執，並以前開情詞置辯。且
    被告曾以原告為其監察人，向經濟部辦理登記，迄至原告提
    起本件訴訟時，依原告所提最新公司變更登記事項卡，原告
    仍列名被告之監察人，可認兩造間就監察人委任關係存否仍
    不明確，原告是否為被告監察人之地位存有不安狀態，並得
    以兩造間之確認委任關係存否訴訟除去該不安之狀態，原告
    以形式上對委任關係存否有爭執之被告提起本訴，自有確認
    利益。
四、原告主張自93年9 月6 日起擔任被告之監察人，並於94年2
    月24日向被告提出辭職書之事實，業據提出與所述相符之被
    告公司變更登記事項表、辭職書為證，並經本院依職權調閱
    被告之公司登記資料卷宗核閱無訛，應認原告之主張為真實
    。
五、按公司與監察人間之關係，從民法關於委任之規定，為公司
    法第216 條第3 項所明定，而委任契約當事人之任何一方，
    得隨時終止委任契約，民法第549 條第1 項亦有明文。經查
    ，原告原擔任被告監察人，嗣於94年2 月24日提出辭職書向
    被告為辭職之表示，業經本院認定如上所述，則依上開法條
    規定，應認兩造間監察人之委任契約關係業已終止。
六、綜上，原告本於前揭原因事實，訴請確認原告與被告間監察
    人之委任關係不存在，為有理由，應予准許。
七、本件依職權確定訴訟費用為1 萬7,335 元（即原告所繳納之
    裁判費），並應由被告負擔。故被告應賠償原告所預繳之訴
    訟費用1 萬7,335 元。
據上論結，原告之訴為有理由，依民事訴訟法第78條、第87條第
1 項，判決如主文。
中    華    民    國    99    年    6     月    7     日
                  民事第三庭  審判長法  官  張國勳
                                    法  官  施月燿
                                    法  官  林尚諭
以上正本證明與原本無異。
如對本判決上訴，應於判決送達後20日內向本院提出上訴狀。
中    華    民    國    99    年    6     月    9     日
                                    書記官  吳華瑋

司法院資訊處製作；財團法人民間司法改革基金會備份。
